【裁判字號】    99,上訴,753
【裁判日期】    990430
【裁判案由】    違反毒品危害防制條例
【裁判全文】
臺灣高等法院高雄分院刑事判決         99年度上訴字第753號
上  訴  人
即  被  告  甲○○
上列上訴人因違反毒品危害防制條例案件，不服臺灣高雄地方法
院98年度審訴字第4730號中華民國99年1 月22日第一審判決（起
訴案號：臺灣高雄地方法院檢察署98年度毒偵字第6669號），提
起上訴，本院判決如下：
     主  文
上訴駁回。
     理  由
一、按不服地方法院之第一審判決而上訴者，須提出上訴書狀，
    並應敘述具體理由，上訴書狀未敘述上訴理由者，應於上訴
    期間屆滿後20日內補提理由書於原審法院。逾期未補提者，
    原審法院應定期間先命補正。但上訴書狀已敘述理由，惟所
    敘述者非屬具體理由，則屬不符上訴之法定程式，由第二審
    法院以其上訴不合法律上程式，判決駁回，不生定期命補正
    之問題，刑事訴訟法第350 條第1 項、第361 條、第362 條
    、第367 條定有明文。
二、次按，上開所稱「上訴書狀應敘述具體理由」，係指須就不
    服之判決為具體之指摘而言，如僅泛稱原判決認事用法不當
    或採證違法、判決不公等，均非具體理由（法院辦理刑事訴
    訟案件應行注意事項第162 點參照）；復按所謂具體理由，
    必係依據卷內既有訴訟資料或提出新事證，指摘或表明第一
    審判決有何採證認事、用法或量刑等足以影響判決本旨之不
    當或違法，而構成應予撤銷之具體事由，始克當之（例如：
    依憑證據法則具體指出所採證據何以不具證據能力，或依憑
    卷證資料，明確指出所為證據證明力之判斷如何違背經驗、
    論理法則）；倘僅泛言原判決認定事實錯誤、違背法令、量
    刑失之過重或輕縱，而未依上揭意旨指出具體事由，或形式
    上雖已指出具體事由，然該事由縱使屬實，亦不足以認為原
    判決有何不當或違法者（例如：對不具有調查必要性之證據
    ，法院未依聲請調查亦未說明理由，或援用證據不當，但除
    去該證據仍應為同一事實之認定），皆難謂係具體理由，俾
    與第二審上訴制度旨在請求第二審法院撤銷、變更第一審不
    當或違法之判決，以實現個案救濟之立法目的相契合，並節
    制濫行上訴」（最高法院97年度台上字第892 號判決意旨參
    照）。是如上訴理由書狀並未依據卷內訴訟資料，具體指摘
    原判決認事用法有何違法或不當之情形，即屬上訴未敘述具
    體理由。
三、另按刑之酌減、量定及定執行刑等，為法院依實體法或程序
    法等相關規定，得依職權審酌、自由裁量之事項，不得任意
    指摘，必須具體表明原審判決所為自由裁量之行使，未合乎
    法律之目的，違背內部性界限，而屬權利濫用之違法，或違
    反比例原則、平等原則、公平正義等法則，始足當之，否則
    非屬具體理由，可逕由程序上予以駁回（最高法院71年3 月
    2 日71年度第3 次刑事庭會議決議三之意旨參照）。
四、本件上訴人即被告甲○○（下稱被告）因犯施用第一級毒品
    罪及持有第一級毒品罪，均累犯，經原審法院分別判處有期
    徒刑8 月、3 月，並定應執行有期徒刑拾月在案。而被告於
    上訴期間之99年2 月8 日向原審法院提出上訴狀，上訴理由
    略以：「被告為本件犯行後，深知悔改，並徹底戒除毒癮，
    未再繼續施用毒品，且認真工作，有在職證明書可稽，原判
    決未詳細審酌，未依法進一步查證被告是否繼續施用毒品，
    亦未再將被告送請有關單位檢驗，更未讓被告有改過自新機
    會，率而判被告重刑，顯有判決不適當之違誤，為證明被告
    確已戒除毒癮未再施用毒品，請准給被告再次送請檢驗，事
    實立即明瞭，原判決認事用法均非適當，請撤銷而為適法之
    判決」等語。
五、經查，本件原審判決就量刑部分，已就「被告施用毒品之行
    為不僅戕害自身身心健康，亦間接影響社會治安，被告前因
    施用毒品已經原審判刑確定，該案並經減刑後執行完畢，被
    告未能珍惜該次法院已給予之自新機會，仍再次為本案之施
    用毒品行為，且於98年10月12日施用毒品後，於98年10月15
    日又因欲施用毒品再購入第一級毒品海洛因，其施用毒品之
    頻率頻繁，足認其對毒品之依賴非輕，被告於犯罪時未能考
    量其行為之後果及對家庭之影響，於原審審理時方以其父需
    要洗腎、尚須負擔房貸為由請求輕判，惟考量被告犯後坦承
    犯行、上開家庭狀況及被告前科等一切情狀，認檢察官就被
    告持有毒品犯行求處有期徒刑3 月，應屬允當，就被告施用
    毒品部分求處有期徒刑1 年，則屬略重」等，一切有利及不
    利被告之量刑事由、情狀，均已詳加審酌，綜合權衡考量，
    尤其已就被告犯後坦承，家庭有上揭特別情狀等對被告有利
    之事項，特加斟酌及考量，認施用毒品部分，檢察官求處有
    期徒刑1 年，稍嫌過重，而從輕量刑及定刑。本院參諸被告
    前既已因施用毒品案件，經原審裁定送觀察、勒戒，於95年
    2 月13日執行完畢釋放出所，並由檢察官為不起訴處分確定
    。復於96年間因犯施用毒品案件，經原審判處有期徒刑6 月
    確定，嗣經減刑為有期徒刑3 月確定，於96年9 月10日執行
    完畢，竟再為本件施用毒品及持有毒品犯行等情，核原審量
    刑、定刑之職權行使與裁量，合乎法律之目的，未違背內部
    性界限，無權利濫用之違法及違反比例原則、平等原則、公
    平正義等法則。被告上訴意旨並未依卷內既有訴訟資料或提
    出新事證，指摘或表明第一審判決有何採證認事、用法或量
    刑等足以影響判決本旨之不當或違法，泛稱其犯後已戒除毒
    癮，未再吸毒，且有正當工作，指摘原審未再對其驗尿查證
    是否繼續施用，判決有不適當之違法云云，其上訴顯未具備
    「敘述具體理由」之要件甚明。
六、綜上所述，被告所提出之上訴理由，均非依據卷內既有訴訟
    資料或提出新事證，具體指摘原判決上開採證認事、用法或
    量刑，有何足以影響判決本旨之不當或違法，而構成應予撤
    銷之具體事由，徒以「犯後深知悔改，徹底戒除毒癮，未再
    施用毒品，且認真工作，原判決未加審酌，亦未進一步查證
    驗尿，未給予自新機會，率而判處重刑」等，指摘原判決不
    當，請求撤銷，另為適法判決云云，揆諸首揭說明，被告所
    提之前述上訴理由，核與刑事訴訟法第361 條第2 項所稱「
    具體理由」顯非相當，其上訴顯屬違背法律上之程式，應由
    本院依同法第367 條前段、第372 條規定，不經言詞辯論，
    判決如主文。
據上論斷，應依刑事訴訟法第367 條前段、第372 條，判決如主
文。
中    華    民    國    99    年    4     月    30    日
                  刑事第五庭    審判長法  官  曾永宗
                                      法  官  任森銓
                                      法  官  鍾宗霖
以上正本證明與原本無異。
除持有第一級毒品部分外，如不服本判決應於收受本判決後10日
內向本院提出上訴書狀，其未敘述上訴理由者，並得於提起上訴
後10日內向本院補提理由書狀（均須按他造當事人之人數附繕本
）「切勿逕送上級法院」。
中    華    民    國    99    年    4     月    30    日
                                      書記官  邱麗莉

司法院資訊處製作；財團法人民間司法改革基金會備份。
